臺灣花蓮地方法院刑事判決　　　　　　　 95年度訴字第246號
公　訴　人　臺灣花蓮地方法院檢察署檢察官
被　　　告　乙○○
　　　　　　辛○○
　　　　　　壬○○
　　　　　　己○○
上列被告因違反森林法案件，經檢察官提起公訴（95年度偵字第
1765號），本院判決如下：
    主  文
乙○○連續為搬運贓物，使用車輛，結夥二人以上，於保安林，
竊取森林主產物，處有期徒刑玖月，併科罰金新臺幣拾柒萬參仟
參佰陸拾捌元，罰金如易服勞役，以新臺幣壹仟元折算壹日。扣
案之鍊鋸壹台沒收。
辛○○、壬○○為搬運贓物，使用車輛，結夥二人以上，於保安
林，竊取森林主產物，各處有期徒刑捌月，各併科罰金新臺幣捌
萬柒仟壹佰貳拾元，罰金如易服勞役，以新臺幣壹仟元折算壹日
。
己○○為搬運贓物，使用車輛，結夥二人以上，於保安林，竊取
森林主產物，處有期徒刑柒月，併科罰金新臺幣捌萬陸仟貳佰肆
拾捌元，罰金如易服勞役，以新臺幣壹仟元折算壹日。緩刑貳年
。並於判決確定後一年內，向執行檢察官指定之公益團體、地方
自治團體或社區提供陸拾小時之義務勞務，緩刑期間付保護管束
。
    事  實
一、乙○○基於意圖為自己不法所有之概括犯意，與辛○○、壬○○共同基於意圖為自己不法所有之犯意聯絡及行為分擔，
    先由乙○○1人於民國95年2月16日 2時許，攜帶其所有之鍊
    鋸 1台，駕駛戊○○所有之車牌號碼ＨＤ─5338號客貨兩用
    車（其對本件犯行尚不知情），至花蓮縣萬榮鄉○○○道29
    公里處，嗣於同日下午 4時左右，在林務局花蓮林區管理處
    萬榮工作站林田山事業區 108林班之保安林區，竊取保安林
    內風倒之針一級紅檜倒木，並由乙○○持上開鍊鋸將該針一
    級紅檜木1棵鋸成6塊後，置於原處。乙○○嗣於同年月18日
    下午 1時許，央請辛○○、壬○○以每人新台幣（下同）20
    00元作為共同盜取搬運林木之代價，嗣辛○○駕駛車車牌號
    碼 Ｌ3－5322號自用小客車搭載壬○○，與乙○○駕駛前述
    向戊○○借得之客貨兩用車，共同前往萬榮林到29公里處之
    保安林處，共同將乙○○先前所鋸紅檜中之 4塊（材積合計
    共 0.84立方公尺，合計山價43560元），搬運至上開自客貨
    車上而竊得森林主產物。嗣於同日晚上11時10分許，經警前
    往萬榮林道埋伏，在該林道先發現辛○○駕駛上開車輛搭載
    壬○○行跡可疑而查獲，復在萬榮林道16公尺處查獲乙○○
    ，並在其駕駛之ＨＤ─5338號客貨兩用車內當場起出所竊得
    之紅檜木4塊及乙○○所有之鍊鋸1台。
二、乙○○為警查獲後，仍食髓知味，復承接上開不法所有之犯
    意，與己○○、戊○○（所涉違反森林法部分由本院另案審
    理中）共同基於意圖為自己不法所有之犯意聯絡，由己○○
    、乙○○先於95年3月6日下午 1時50分以3200元向花蓮縣新
    城鄉○里村○里路94號之錞禧小客車租賃有限公司租用車牌
    號碼9416─ＦＭ小貨車作為搬運工具，後由乙○○於同年月
    6 日下午某時，駕駛上開小貨車至花蓮縣萬榮鄉台糖加油站
    ，將該小貨車交由原先騎乘車牌號碼ＨＢＢ─ 509號機車之
    己○○駕駛，乙○○再換騎己○○所有上開機車，戊○○則
    騎乘車號ＨＤＯ－ 619號機車，一同至花蓮縣萬榮鄉○○○
    道29公里處會合，嗣於同日下午 5時左右，在林務局花蓮林
    區管理處萬榮工作站林田山事業區 108林班之保安林處，由
    己○○、乙○○將先前已遭不詳姓名之人所鋸而置於該處之
    針一級紅檜原木5塊（材積合計共約 0.99立方公尺，合計山
    價 43124元）搬至上開小貨車上，戊○○則在旁把風，而共
    同竊得森林主產物。嗣於同年月 7日凌晨，己○○駕駛上開
    貨車伺機將該等檜木載運下山，乙○○、戊○○則分別騎上
    述機車下山，以逃避查緝。嗣經警接獲線報，在萬榮林道埋
    伏，先於同年月 7日凌晨某時，在萬榮林道11公里處查獲戊○○，嗣戊○○隨同警方在萬榮林道15公里處查獲乙○○，
    乙○○、戊○○再會同警員於 2時51分許，在萬榮林道16公
    里攔檢己○○，並在其所駕駛之小貨車內起出所竊得之紅檜
    原木5塊。
三、案經花蓮縣警察局鳳林分局移送臺灣花蓮地方法院檢察署檢
    察官偵查起訴。
    理  由
一、訊據被告乙○○對於事實欄一、二所載之犯行，被告辛○○
    、壬○○對於事實欄一所載之犯行，及被告己○○就事實欄
    二所載之犯行，均於本院審理中已自白不諱，復有證人丁○○於本院中，證人丙○○、庚○○於警詢中及證人林宏吉於
    偵查中之證詞可佐，此外，另有扣案之鍊鋸 1台及贓物領據
    、林務局花蓮林區管理處萬榮工作站所為之材積調查表、木
    材市價單一樹種報表查詢、林田山事業區第 108林班地位置
    圖 2張、現場照片70張、車牌號碼ＨＤＯ-619號機車、ＨＢ
    Ｂ-509機車車籍查詢回覆表各 1份、錞禧小客車租賃公司車
    牌號碼9416-ＦＭ貨車租賃契約影本1份、林務局花蓮林局管
    理處萬榮工作站報告及臺灣花蓮地方法院檢察署勘驗筆錄各
    1 份、臺灣花蓮地方法院檢察署公務電話紀錄表、林務局花
    蓮林區管理處萬榮工作站技正之報告書、留置現場材積明細
    表等在卷可稽，被告等人自白與事實相符，且有上述證據可
    資證明，其等罪證明確，應予依法論科。
二、按森林係指林地及其群生竹、木之總稱。而所謂森林主產物
    ，依國有林林產物處分規則第3條第1款之規定，係指生立、
    枯損、倒伏之竹木及餘留之根株、殘材而言。是森林主產物
    ，並不以附著於其生長之土地，仍為森林構成部分者為限，
    尚包括已與其所生長之土地分離，而留在林地之倒伏竹、木
    、餘留殘材等，至其與所生長土地分離之原因，究係出於自
    然力或人為所造成，均非所問，縱令係他人盜伐而仍在森林
    內，既未遭搬離現場，自仍在管理機關之管領力支配下，如
    予竊取，仍為竊取森林主產物（參見最高法院92年第17次刑
    事庭會議決議），故核被告乙○○、辛○○、壬○○、己○○所為，均係犯森林法第52條第1項第1款、第4款、第6款之
    結夥二人以上於保安林內竊取森林主產物，為搬運贓物使用
    車輛之加重竊取森林主產物罪。
三、又被告等人行為後，刑法業於95年7月1日修正施行，應依修
    正後刑法第2條第1項之規定，定其準據法。次按行為後法律
    有變更者，適用行為時之法律。但行為後之法律有利於行為
    人者，適用最有利於行為人之法律，修正後刑法第2條第1項
    定有明文。再比較新舊法，應綜合罪刑全部之結果而為比較
    適用對行為人有利之法律。經查刑法第28條雖有所修正，然
    修正前後之內容並無實質變更，應僅為條文文字之修正，是
    以應逕適用修正後刑法第28條之規定。故被告乙○○與辛○○、壬○○ 3人就事實一部分；被告己○○、乙○○、戊○○等 3人關於事實二部分，分別具有共同犯意聯絡及行為分
    擔，各應論以共同正犯。另修正後刑法已將刑法第56條連續
    犯之規定刪除，惟被告乙○○先後 2次竊盜森林主產物之犯
    行，時間緊接，手法相同，顯係基於概括犯意反覆為之，應
    屬連續犯，是比較新舊法之結果，以修正前之刑法第56條較
    有利於被告乙○○，應依修正前刑法第56條之規定論以一罪
    ，並加重其刑。又事實一之紅檜倒木經查山價為 43560元，
    事實二之紅檜倒木經查山價共計 43124元，此有木材市價單
    一數種報表查詢、花蓮林區管理處萬榮工作站調查員王興有
    出具之查報書各 1份在卷可查。審酌被告等人圖求不法利益
    而竊取國有森林主產物，其中被告辛○○、壬○○甫於93年
    3月間因竊取森林主產物罪，經臺灣宜蘭地方法院於94年 12
    月27日判處有期徒刑7月、緩刑2年，竟仍於緩刑期間再為本
    件犯行，另被告乙○○為連續 2次犯行，然念及被告等人皆
    於本院審理中坦承犯行不諱，態度尚稱良好，綜參其等之犯
    罪動機、目的、手段、素行及造成國家財產法益之侵害程度
    等一切情狀，爰酌情各量處如主文所示之刑，並分別依其等
    所竊贓額之2倍併予諭知罰金（按森林法於87年5月27日修正
    時，相關罰金之條文均已修正為以新臺幣為罰金之單位，雖
    同法第52條未予明示，仍規定「併科贓額二倍以上五倍以下
    罰金」，惟同法之罰金條文既已經全部修正為以新臺幣為貨
    幣單位，解釋上第52條之貨幣單位應與其他條文相同，故於
    贓額之2至5倍間併科處罰金，故被告乙○○為43560元與431
    24元相加後之2倍共173368元；被告辛○○、壬○○各為435
    60元之2倍為87120元；被告己○○為43124元之2倍共862 48
    元），且對被告等人併科罰金之部分，諭知易服勞役之折算
    標準。又被告等人行為後刑法第42條第 3項已有修正，將易
    服勞役之折算標準修正為以新臺幣1000元、2000元、3000元
    折算 1日，相較於修正前之規定，以新法為有利於被告，故
    應適用修正後刑法第42條第 3項規定諭知易服勞役之折算標
    準，附此說明。末查，被告己○○未曾受有期徒刑以上刑之
    宣告，此見卷附臺灣高等法院被告前案紀錄表即明，是念其
    因一時失慮致罹刑典，且坦承犯行，顯見確有悔意，堪認經
    此偵審程序及科刑之判決後，咸能知所警惕而無再犯之虞，
    本院認對被告己○○所為前揭刑之宣告，以暫不執行為適當
    ，爰均併予宣告緩刑 2年，用啟自新，並觀後效，並應於判
    決確定後 1年內，向執行檢察官指定之公益團體、地方自治
    團體或社區提供60小時之義務勞務（依最高法院95年第 8次
    刑庭會議決議，認為第74條緩刑之宣告無庸為新舊法之比較
    ，逕行適用修正後新法，併此說明），並於緩刑期間內付保
    護管束。另扣案之鍊鋸 1台乃被告乙○○所有之物，此經其
    到庭供明屬實，且經被告乙○○供承為竊盜之犯罪工具，故
    爰依刑法第38條第1項第2款規定宣告沒收。（按正後刑法第
    38條第1項第2款沒收規定相較於修正前之同條項相關規定，
    僅係文字上之修正，故逕行適用修正後刑法第38條第1項第2
    款規定）。
據上論斷，應依刑事訴訟法第299條第1項前段，森林法第52條第
第1項第1、4、6款，刑法第2條第1項、第11條前段、第28條、第
42條第3項、第74條第1項第1款、第93條第1項第2款、第38條第1
項第2款，修正前刑法第56條，判決如主文。
本案經檢察官甲○○到庭執行職務。
中　　華　　民　　國　　96　　年　　2　　月　　13　　日
     　　　　　　　　　 臺灣花蓮地方法院刑事第三庭
                            審判長法　官　鄭 培 麗
                                  法  官  張 嘉 芬
                                  法  官  鄭 光 婷
上列正本證明與原本無異。
如對本判決不服，應於送達後10日內，向本院提出上訴狀（應抄
附繕本）告訴人或被害人如對於本判決不服者，應具備理由請求
檢察官上訴，其上訴期間之計算係以檢察官收受判決正本之日期
為準。
                                  書記官
中　　華　　民　　國　　96　　年　　2 　　月　　15　　日
附錄本判決論罪之法律條文：
森林法第52條：
 (加重竊取森林主、副產物罪)
竊取森林主、副產物而有左列情形之一者，處六月以上五年以下
有期徒刑，併科贓額二倍以上五倍以下罰金：
一  於保安林犯之者。
二  依機關之委託或其他契約，有保護森林義務之人犯之者。
三  於行使林產採取權時犯之者。
四  結夥二人以上或僱使他人犯之者。
五  以贓物為原料，製造木炭、松節油、其他物品或培植菇類者
。
六  為搬運贓物，使用牲口、船舶、車輛，或有搬運造材之設備
者。
七  掘採、毀壞、燒燬或隱蔽根株，以圖罪跡之湮滅者。
八  以贓物燃料，使用於礦物之採取，精製石灰、磚瓦或其他物
品之製造者。
前項未遂犯罰之。
第一項第五款所製物品，以贓物論，沒收之。
